最高法院刑事判決
111年度台上字第4161號
上  訴  人  曾錦濤                     


上列上訴人因違反毒品危害防制條例等案件，不服臺灣高等法院
高雄分院中華民國111年5月25日第二審判決（110年度上訴字第1
094號，起訴案號：臺灣高雄地方檢察署109年度偵字第4349、43
50、14753號），提起上訴，本院判決如下：
    主  文
上訴駁回。
    理  由
一、按刑事訴訟法第377 條規定，上訴於第三審法院，非以判決
    違背法令為理由，不得為之。是提起第三審上訴，應以原判
    決違背法令為理由，係屬法定要件，且必須依據卷內訴訟資
    料為具體之指摘，並足據以辨認原判決已具備違背法令之形
    式者，始屬相當。又上訴第三審法院之案件，是否以判決違
    背法令為上訴理由，應就上訴人之上訴理由書狀加以審查。
    倘上訴理由書狀並未依據卷內訴訟資料，具體指摘原判決不
    適用何種法則或如何適用不當，或所為指摘顯不足據以辨認
    原判決已具備違背法令之形式，均應認其上訴為違背法律上
    之程式，予以駁回。 
二、本件原判決綜合案內證據資料，認定上訴人曾錦濤有如其附
    表一、二所載多次販賣第三級毒品犯行，事證明確，因而就
    如其附表一、附表二編號1至5等所示宣告刑部分撤銷第一審
    不當之科刑判決，改判仍依販賣第三級毒品罪分別宣告其刑
    （共6罪）；維持第一審就如其附表二編號6所示部分論處上
    訴人販賣第三級毒品罪刑（1罪）之判決，駁回上訴人此部
    分在第二審之上訴。已敘述所憑之證據及理由。
三、上訴意旨略以：
  ㈠上訴人於民國109 年2月13日在警詢中供稱：「Aape 圖案跟
    WATERMELON圖案的混合型毒品是我向找我販毒的同學王庭威
    ，我都稱呼他『老闆』所購買、（問：該名王庭威男子，你是
    否知悉其真實年籍資料為何？）本名就叫王庭威，他00年次
    ○○座，住在○○○路000巷00號，都開一台白色ALTIS，車牌000
    -0000」、「（問：警方經你所指證，查詢全國相似之人製
    作六公格指認表供你指認，但你所稱之王庭威不一定在其中
    ，編號幾號是你所指證之毒品上游王庭威？）編號6就是王
    庭威，綽號『老闆』」等語無訛，復依卷附之中國信託商業銀
    行股份有限公司（下稱中國信託）110年7月12日中信銀字第
    000000000000000號函之王庭威交易明細，可知確有上訴人
    於109年1月19日以其中國信託帳號0000000000000號帳戶匯
    款予王庭威之情形，以及高雄市政府警察局刑事警察大隊調
    閱之手機網路基地台，上訴人曾多次至高雄市○○區王庭威之
    居住處所附近，與王庭威相約見面進行毒品交易等情，是上
    訴人向有偵查犯罪職權之公務員清晰供述其毒品來源係王庭
    威，配合提供具體資訊供警方循線查緝。警方隨亦對王庭威
    展開調查作為，足認上訴人供述其毒品上游之一為王庭威，
    非全然無據，應認上訴人合於毒品危害防制條例第17條第1
    項規定之要件與意旨，予以遞減其刑。原審未詳加細究，也
    未說明何以未採納前開有利於上訴人之證據，率論上訴人無
    毒品危害防制條例第17條第1項減刑規定之適用，顯有證據
    調查職責未盡之違法。
  ㈡依據臺灣高等法院高雄分院110 年度原上訴字第26號判決之
    內容：「被告遭查獲後曾向警方供述毒品來源為王庭威，惟
    警方迄至原審判決後之110年10月6日始查獲王庭威，而據王
    庭威於同年月7日第2次警詢時供稱：『（問：你共販賣毒品
    咖啡包幾次？）我算不出來，自從109年7、8月間左右開始
    我自己販賣毒品。』、『（問：你是否曾經販賣毒品咖啡包予
    劉紫綺、古修誠、黃○昇等3人，如何聯絡購買毒品事宜？）
    只有古修誠，古修誠購買咖啡包時，他會找到我朋友聯絡我
    。』等語，有屏東縣政府警察局枋寮分局解送人犯報告、110
    年10月6日王庭威第1次調查筆錄及同年10月7日王庭威第2次
    調查筆錄在卷可考，堪認被告業已供出毒品來源，因而查獲
    毒品上游即正犯王庭威無訛，自應依同條例第17條第1項規
    定減輕其刑，又斟酌本件犯罪之性質，不予免除其刑，併此
    敘明。」等語，以及臺灣高雄地方法院111年度訴字第244號
    裁定：「本件被告（即王庭威）所聲請發還之前揭自小客車
    （廠牌：Mercedes-Benz；懸掛車牌號碼：000-0000號；車
    身號碼：00000000000000000），係被告所有，而於110年10
    月6日屏東縣政府警察局枋寮分局執行搜索後，為警所扣押
    等情…。而臺灣高雄地方檢察署檢察官以110年度偵字第2189
    3號提起公訴時，雖將該車輛列入扣押物品清單，然衡諸起
    訴書所列被告販賣毒品之重量、數量，顯非須駕駛車輛方能
    攜帶，足見該車僅係被告前往交付毒品現場所用之交通工具
    ，…」之內容，可知確有一名王庭威業經警查獲涉有販賣第
    三級毒品罪嫌，現由臺灣高雄地方法院審理中。則本件上訴
    人既已於偵查中將其與王庭威之交易過程具體資訊供述在卷
    ，且有前開匯款紀錄等證據為佐，原審應據此依職權調查前
    開涉案之王庭威是否即為上訴人所供述之毒品上游。此部分
    攸關上訴人有無減輕或免除其刑之適用，原審未依職權予以
    調查，影響上訴人之量刑，恐有判決違背法令之虞。
  ㈢觀諸上訴人與購毒者間之毒品交易行為、交易數量及金額非
    鉅，確未造成國家社會無可彌補之重大危害，與意圖牟取暴
    利而販毒者迥異，堪認其犯罪情節如科處重刑，有足以令人
    同情之處。矧其於本件犯罪前，尚無犯罪前科紀錄，年紀甚
    輕，倘對其科處重刑，除教化效果不佳外，尚增加國家財政
    無益之負擔，原判決未對上情詳予調查審酌，就本件上訴人
    所涉如原判決附表一、附表二編號1至6等所示之犯行，未依
    刑法第59條之規定酌減其刑，對上訴人而言實屬過苛，與比
    例原則相悖，有判決理由不備之違背法令云云。
四、毒品危害防制條例第17條第1項規定：「犯第4條至第8條、
    第10條或第11條之罪，供出毒品來源，因而查獲其他正犯或
    共犯者，減輕或免除其刑。」所稱「供出毒品來源」，係指
    犯該條例所定各罪之人，供出其所犯上開各罪該次犯行之毒
    品來源而言。亦即其供出之毒品來源，必須與其被訴之各該
    違反毒品危害防制條例犯行間有直接關聯者；所謂「因而查
    獲其他正犯或共犯」，須偵查機關或偵查輔助機關因被告供
    出毒品來源，而知悉並據以確實查獲其人、其犯行者，始屬
    之。非謂凡有指認毒品來源者，即得依上開規定予以減刑。
    又事實審法院已於言詞辯論終結前，調查被告之供出行為，
    是否已因此使偵查機關破獲毒品來源而符合減免其刑之規定
    ，以資審認，係屬事實審認事用法之職權行使，不得任意指
    為違法。上訴意旨所謂警詢中關於供出毒品來源為王庭威各
    節，祇概略敘及其曾向王庭威購買毒品，所提出之交易明細
    ，亦僅顯示上訴人與王庭威間非無金錢往來之情；上訴意旨
    所援引臺灣高等法院高雄分院110年度原上訴字第26號刑事
    判決及臺灣高雄地方法院111年度訴字第244號刑事裁定等裁
    判，咸與王庭威有無販賣第三級毒品予上訴人無涉。以上事
    證無論各別觀察或綜合研判，俱未足據以認定與上訴人本件
    被訴之各次販賣第三級毒品犯行間有何直接關聯。原判決就
    上訴人關於供出毒品來源王庭威之主張，亦已依調查所得載
    敘：警方於109年間對王庭威跟監蒐證，過程並無查獲其有
    涉嫌毒品危害防制條例相關犯行，案件亦無法繼續偵辦等情
    ，有高雄市政府警察局刑事警察大隊111年1月3日高市警刑
    大偵9字第00000000000號函及職務報告可參，因認本件未因
    上訴人之供述而查獲其毒品上游來源，無毒品危害防制條例
    第17條第1項規定之適用等語（見原判決第4至5頁）。核屬
    事實審法院認事用法職權之合法行使，所為論斷與經驗、論
    理法則無悖，揆諸上述關於毒品危害防制條例第17條第1項
    規定之說明，其法則之適用，洵無違誤。此外，刑法第59條
    關於犯罪之情狀顯可憫恕，認科以最低度刑仍嫌過重者，得
    酌量減輕其刑之規定，屬事實審法院得依職權自由裁量之事
    項。原審就上訴人所為，是否依刑法第59條規定酌減其刑，
    本有斟酌決定之權，原判決就上訴人之犯行未適用刑法第59
    條規定酌減其刑，並不違法，且原判決已敘述其裁量不予酌
    減之理由（見原判決第5至6頁），非恣意拒予酌減，當未可
    執為合法之第三審上訴理由。
五、上訴意旨置原判決詳明之論斷於不顧，無非就原審採證認事
    及刑罰裁量等職權之適法行使，徒憑己見漫為指摘，顯不足
    據以辨認原判決已具備違背法令之形式，難認已符首揭法定
    之第三審上訴要件。其上訴為違背法律上之程式，應予駁回
    。
據上論結，應依刑事訴訟法第395條前段，判決如主文。
中　　華　　民　　國　　111 　年　　11　　月　　3 　　日
                  刑事第二庭審判長法　官  林  勤  純
                                  法　官  王  梅  英
                                  法　官  黃  斯  偉
                                  法　官  吳  秋  宏
                                  法　官  蔡  新  毅
本件正本證明與原本無異
                                  書記官
中　　華　　民　　國　　111 　年　　11　　月　　9 　　日